臺灣臺北地方法院民事判決　　　　　　 93年度保險字第119號
原　　　告　明台產物保險股份有限公司
法定代理人　乙○○
訴訟代理人　黃智絹律師
被　　　告　正利航業股份有限公司
法定代理人　甲○○
訴訟代理人　林昇格律師
複代理人　　汪士凱律師
　　　　　　李志成律師
上列當事人間請求損害賠償事件，本院於民國94年8月4日辯論終
結，判決如下：
    主    文
被告應給付原告新臺幣貳佰零玖萬壹仟貳佰肆拾貳元，及自民國
九十三年六月二十六日起至清償日止按年息百分之五計算之利息
。
訴訟費用由被告負擔。
本判決於原告以新臺幣柒拾萬元供擔保後，得假執行。但被告如
以新臺幣貳佰零玖萬壹仟貳佰肆拾貳元為原告預供擔保，得免為
假執行。
    事實及理由
甲、程序方面：
    按法律行為發生債之關係者，其成立要件及效力，依當事人
    意思定其應適用之法律；又債權之讓與，對於第三人之效力
    ，依原債權之成立及效力所適用之法律，涉外民事法律適用
    法第6條第1項、第7條分別定有明文。查本件係訴外人
    Nichimen Corporation Tokyo Japan（下稱NC 公司）委由
    被告將訴外人亞細亞貿易股份有限公司（Asia Trading
    Co., Ltd.，下稱亞細亞公司）自日本進口之野馬牌（
    Yanmar）聯合割稻機共6組運送至臺灣基隆，是原告提起本
    件訴訟，自屬涉外事件而有準據法適用之問題。又查，被告
    簽發之載貨證券背面條款第31條已載明該載貨證券所表彰之
    運送契約係準據我國法，且兩造就此準據法亦表示無意見（
    參本院卷一第56頁）。是依上開涉外民事法律適用法規定，
    就原告得否主張被告負責，應適用之準據法應為我國之法律
    ，先予敘明。
乙、實體方面：
一、原告起訴主張：亞細亞公司自日本進口野馬牌聯合割稻機共
    6組，分裝於3只編號AMFU0000000、AMZU0000000及
    AMFU0000000平板櫃中，並由NC公司委由被告以"Ming Sky"
    輪第02S航次自日本運送至基隆，被告並於民國92年6月16日
    簽發編號OSKLF-2011A之載貨證券，受貨人則為亞細亞公司
    。詎亞細亞公司受領貨物時，發現其中5組機器（下稱系爭
    貨物）有嚴重潮溼的情形，經化驗後證實上開貨物係受海水
    侵入受損，亞細亞公司因此受有修理費新台幣（下同）
    2,066,000元及公證費25,242元之損失。被告係本件貨物之
    運送人，對亞細亞公司所受之損害自應負賠償責任。又原告
    係前開受損貨物之保險人，已賠償亞細亞公司前述損失，並
    受讓該公司對被告所得主張之損害賠償請求權。準此，原告
    自得基於保險代位及債權讓與之法律關係，請求被告負賠償
    責任等語，並聲明：（一）被告應給付原告2,091,242元，
    及自起訴狀繕本送達翌日起至清償日止，按年息5%計算之利
    息。（二）原告願供擔保，請准宣告假執行。
二、被告則以：原告所承保之保單係屬於「TBD」（TO BE
    DECLARED）保單，然系爭貨物之被保險人並未於知悉系爭貨
    物已裝載於船舶時，將該船舶之名稱、裝船日期、所裝貨物
    及其價值，立即通知原告，故原告對此未為通知所生之損害
    ，即不負賠償責任，原告亦未因此而取得保險法第53條之代
    位權。又系爭貨物係託運人自裝自計，是原告自應證明託運
    人所交付運送之系爭貨物係完好無缺，且系爭貨物之原始包
    裝及裝櫃方式，符合海上運送之交易習慣及確能抵擋海上運
    輸之危險，始得就系爭貨物之受損請求被告負賠償責任。再
    者，原告並未舉證證明系爭貨物各項修復費用之依據及其計
    算標準，逕依其與亞細亞公司協商之方式確定理賠金額，顯
    見其所提出之公證報告亦未對於系爭貨物加以詳細檢驗、測
    試，故系爭貨物究竟有無受損及所需之修復費用為若干，均
    有疑義，原告不得僅以公證報告作為請求依據。況該公證報
    告就修理費用僅是預估之性質，且原告依據原廠零件單價所
    為之總表，與其請求之損害額尚有數十萬元之差距，而原告
    亦未能具體說明其中差異之緣由，是其所為之請求自難足採
    等語置辯，並聲明：原告之訴駁回。如受不利判決，願供擔
    保請准免為假執行。
三、兩造不爭執之事實：
（一）亞細亞公司自日本進口野馬牌聯合割稻機共6組，分裝於3
      只編號AMFU0000000、AMZU0000000及AMFU0000000平板櫃
      中，並由NC公司委由被告以"Ming Sky"輪第02S航次自日
      本運送至基隆，被告並於92年6月16日簽發編號
      OSKLF-2011A之載貨證券，受貨人則為亞細亞公司。
（二）嗣亞細亞公司受領貨物時，發現其中5組機器有鏽蝕之情
      形，經環宇海事公證有限公司（下稱環宇公證公司）公證
      後認定係受海水侵入受損。原告為系爭貨物保險人，已賠
      償亞細亞公司修理費2,066,000元及公證費25,242元，並
      受讓該公司對被告所得主張之損害賠償請求權。
四、得心證之理由：
    兩造所爭執之處，應在於系爭貨物是否有受損？是否於運送
    過程中受損？原告就系爭貨物之包裝是否有過失？被告可否
    免責？原告就系爭貨物所受之損害額為若干？及原告依其與
    亞細亞公司簽訂之保險契約，就系爭貨物之毀損有無賠償亞
    細亞公司之義務？茲分述如下：
（一）經查，系爭貨物於92年7月1日送往亞細亞公司位於台北縣
      汐止市之倉庫後，經拆櫃發現5組機器有鏽蝕之情形，環
      宇公證公司受原告之委託，隨即於92年7月3日前往上開倉
      庫進行公證，被告並委請訴外人祥瑞海事保險公證人有限
      公司（下稱祥瑞公證公司）會同參與公證。經檢驗結果顯
      示，3組機器嚴重鏽蝕，且除了上漆處外，大部分皆有氧
      化的情形，而另外2組則有輕微鏽損與氧化。經以硝酸銀
      檢測之結果呈現白色，即表示溼損係海水造成。依上述調
      查結果，公證人乃認定系爭貨物受損係因運送中海水侵入
      所造成等情，有公證報告譯文在卷可稽（參本院卷一第27
      至31頁）。被告既有派人會同參與公證，當場並未表示意
      見，事後再否認系爭貨物有受損之情形，並抗辯系爭貨物
      非於運送途中受損，顯非可採。況且，系爭貨物係遭海水
      鏽蝕，衡諸常情，系爭貨物受損當係於海上運送途中造成
      。又系爭貨物之包裝、裝櫃，NC公司係委由訴外人日本海
      運貨物理貨公司大阪分公司為之，而觀諸原告提出之裝櫃
      工作內容報告單（參本院卷一第66頁），其備註欄並無特
      別註記，益證系爭貨物於包裝時並未受損，而係於海上運
      送途中遭受海水鏽蝕。
（二）按運送人對於運送物之喪失、毀損或遲到，應負責任。但
      運送人能證明其喪失、毀損或遲到，係因不可抗力或因運
      送物之性質或因託運人或受貨人之過失而致者，不在此限
      ，民法第634條定有明文。又關於運送人之責任，只須運
      送物有喪失、毀損或遲到情事，經託運人或受貨人證明屬
      實，而運送人未能證明運送物之喪失、毀損或遲到係因不
      可抗力，或因運送物之性質，或因託運人或受貨人之過失
      所致者，則不問其喪失、毀損或遲到之原因是否為可歸責
      於運送人之事由，運送人均應負法律上或契約上之責任，
      最高法院49年台上字第713號判例足資參照。查如前所述
      ，系爭貨物確於運送過程中遭受海水鏽蝕，是被告應依上
      開規定負賠償責任。被告雖辯稱系爭貨物之包裝及裝櫃方
      式，未能符合海上運送之交易習慣及抵擋海上運輸危險云
      云，惟所謂包裝堅固，係指貿易上正常包裝或習慣包裝而
      言，而貨物包裝「堅固」之程序，海商法原僅期運送人或
      其代理人、受僱人可為正常之裝卸、搬移、堆存及運送，
      而無虞受損，並不要求其堅固程度須至足以抵禦運送人等
      之疏忽行為，而仍不遭受任何毀損滅失。因之，運送人等
      就承運貨物之裝卸、搬移、堆存、運送及船舶適航、適載
      的維持，未為必要之注意及處置，即不得以「包裝不固」
      為由主張不負賠償責任。查系爭貨物是亞細亞公司向NC公
      司進口，亞細亞公司與該日商合作數十年，貨物包裝方式
      皆一致，即機器體本身先以塑膠布包覆，以繩子綑綁於機
      器底部後，外層再以帆布覆蓋，並將帆布以木條固定於平
      板櫃之木底板上，有亞細亞公司出具之說明書可憑（參本
      院卷一第198頁）。而證人即亞細亞公司副總經理兼營業
      經理之莊銘圭亦證稱：「機器進來是用平板櫃，一般的貨
      櫃裝不進去，機器包裝是裡面一層透明的塑膠布，外面再
      一層藍色的布，此是包裝公司標準的包裝：：」等語（參
      本院卷二第71頁）。又亞細亞公司之前進口之割稻機，亦
      是委由被告自日本運送來台，此觀原告提出由被告公司所
      簽發之載貨證券即明（參本院卷一第153至155頁），足以
      證明系爭貨物之包裝已符合貿易上之正常包裝。此外，被
      告復未舉他證證明系爭貨物之毀損係因不可抗力，或因運
      送物之性質，或因託運人或受貨人之過失所致，是被告自
      應就系爭貨物之毀損負賠償責任。
（三）次按海商法第5條適用民法第638條第1項規定，運送物有
      喪失、毀損或遲到者，其損害賠償額，應依其應交付時目
      的地之價值計算之，此亦為債務不履行損害賠償之特別規
      定。查本件應交付時之目的地為臺灣，而因系爭貨物遭受
      海水鏽蝕而需更換內部零件，而所更換之零件均是來自原
      廠之零件，共計花費2,066,000元一節，有公證報告在卷
      足憑，並據證人莊銘圭結證屬實（參本院卷一第70至97頁
      、卷二第72頁）。被告雖辯稱該公證報告就修理費用僅是
      預估之性質，且原告依據原廠零件單價所為之總表，與其
      請求之損害額有數十萬元之差距云云，但查，亞細亞公司
      原列之拆裝整修明細（參本院卷一第70至97頁），其修繕
      費用達2,126,320元，嗣經亞細亞公司與原告協商後，方
      達成協議以2,066,000元作為理賠金額。又原告依據野馬
      牌純正零件價格表一冊所作之總表（參本院卷二第18頁及
      附於卷外之野馬牌純正零件價格表一冊），雖僅有
      1,772,750元，但揆諸原告比較拆裝整修明細所列之費用
      及零件價格表上所列之單價（參本院卷二第18至49頁），
      其中有部分零件，零件價格表上並未列出，故該部分的費
      用並未計算在內，而證人莊銘圭亦證稱該零件價格表係88
      年的價格，現已有所波動等語（參本院卷二第73頁）。何
      況，原告委請環宇公證公司公證時，被告亦有委派祥瑞公
      證公司會同參與公證，而祥瑞公證公司就該修復費用並未
      表示意見，是前開公證報告最後以2,066,000元作為理賠
      金額，原告並以此作為應交付時目的地之價值，尚屬允當
      。被告以前開情詞為辯，要非可採。再按公證費乃係運送
      契約託運人或受貨人為證明損害發生及其範圍所必要之費
      用，與因運送契約之未完全履行所致損害具有相當因果關
      係，自得請求運送人賠償之。是以，原告請求被告賠償公
      證費用25,242元，亦屬有據。
五、綜上所述，本件被告應賠償原告修復費用2,066,000元及公
    證費用25,242元，共計2,091,242元。從而，原告依債權讓
    與及所受讓之載貨證券法律關係請求被告給付2,091,242 元
    ，及自起訴狀繕本送達之翌日即93年6月26日起至清償日止
    按年息5%計算之利息，即有理由，應予准許。又本院已依債
    權讓與之法律關係判准原告之請求，是原告另依保險代位之
    法律關係請求被告負賠償責任，本院即毋庸審酌，附此敘明
    。
六、假執行之宣告：
    兩造陳明願供擔保請為宣告假執行或免為假執行，經核均與
    規定相符，爰分別酌定相當之擔保金額予以宣告。
七、兩造其餘之攻擊或防禦方法及未經援用之證據，經本院斟酌
    後，認為均不足以影響本判決之結果，自無逐一詳予論駁之
    必要，併此敘明。
八、訴訟費用負擔之依據：民事訴訟法第78條。
中　　華　　民　　國　　94　　年　　8 　　月　　19　　日
                        民事第五庭法官 林秀圓
正本係照原本作成
如對本判決上訴，須於判決送達後廿日內向本院提出上訴狀
中　　華　　民　　國　　94　　年　　8 　　月　　19　　日
                                          書記官 林蓮女
附錄
民事訴訟法第392條
法院得宣告非經原告預供擔保，不得為假執行。
法院得依聲請或依職權，宣告被告預供擔保，或將請求標的物提
存而免為假執行。
依前項規定預供擔保或提存而免為假執行，應於執行標的物拍定
、變賣或物之交付前為之。
